臺灣臺中地方法院民事判決　九十一年度勞訴字第八六號
　　原　　　告　乙○○
　　訴訟代理人　洪崇欽　律師
　　被　　　告　潤康工業股份有限公司
　　法定代理人　甲○○
　　訴訟代理人　吳紹貴　律師
　　　　　　　　林正雄　律師
右當事人間請求給付薪資事件，本院於民國九十三年五月七日言詞辯論終結，判決如
左：
    主    文
被告應給付原告新臺幣拾陸萬玖仟零玖拾玖元及自民國九十二年八月十一日起至清
償日止，按年息百分之五計算之利息。
被告應自民國九十二年九月份起至同意原告恢復工作時止，按月於每月十日給付原告
新臺幣參萬貳仟元。
原告其餘之訴駁回。
訴訟費用由被告負擔二分之一，餘由原告負擔。
本判決第一項得為假執行；但被告如以新臺幣拾陸萬玖仟零玖拾玖元為原告預供擔
保，得免為假執行。
本判決第二項於判決確定前如清償期已屆至，得為假執行；但被告如每期以新臺幣參
萬貳仟元為原告預供擔保，得免為假執行。
原告其餘假執行之聲請駁回。
    事實及理由
壹、訴之聲明：
一、原告方面：
  (一)被告應給付原告新台幣（下同）九十四萬五千五百三十九元，及自民國（下同）
    九十一年九月十日起至清償日止，按年息百分之五計算之利息。
  (二)被告應自九十二年九月份起至原告恢復工作時止，按月於每月十日給付原告七萬
    一千三百二十一元。
  (三)願供擔保，請准宣告假執行。
二、被告方面：
  (一)原告之訴及其假執行之聲請均駁回。
  (二)如受不利判決，願供擔保請准宣告免為假執行。
貳、事實陳述摘要：
一、原告方面：
  (一)原告自民國八十七年九月二十五日起即受雇於被告，並被派往大陸地區任職，負
    責被告設立於大陸地區之東莞大泰塑膠有限公司之管理業務，任職時雖未定有書
    面之勞動契約，但雙方口頭約定每月薪資為七萬元，並享有每年六次、每次七天
    返台休假福利。
  (二)詎兩造間之僱傭關係未經終止，被告即於九十一年八月二十八日發布原告之離職
    公告，並令警衛不得讓原告進入公司給付勞務，惟此係被告拒絕受領勞務，原告
    自得依民法第四百八十七條規定，按月請求被告給付薪資。查原告於九十一年一
    月份至同年七月份之薪資，分別為七萬八千五百元、六萬三千五百元、七萬八千
    五百元、六萬六千五百元、七萬五千五百元、六萬九千五百元及六萬七千二百五
    十元，共計四十九萬九千二百五十元，平均每月薪資為七萬一千三百二十一元。
    九十一年九月份之薪資為七萬一千三百二十一元，扣除被告公司九月份已支付原
    告之一萬四千九百零一元，故僅剩餘五萬六千四百二十元，加上九十一年十月份
    至九十二年八月份，計十一個月之薪資為七十八萬四千五百三十一元，是自九十
    一年九月份起至九十二年八月份止之薪資，共計為八十四萬零九百五十一元。並
    請求自九十二年九月份起，至被告同意原告恢復工作之日止，被告應按月於每月
    十日給付原告薪資七萬一千三百二十一元。
  (三)又雇主經徵得勞工同意於休假日工作者，工資應加倍發給，勞動基準法（下稱勞
    基法）第三十九條定有明文，查原告自八十七年任職起迄今每次返台休假，被告
    公司均強迫原告返台第一天及最後一天須至公司上班二日，計二十二次共四十四
    日，是被告公司應給付原告四十四日之薪資，計十萬四千五百八十八元，加上前
    述被告公司應給付原告之薪資八十四萬零九百五十一元，總計為九十四萬五千五
    百三十九元。
  (四)對被告抗辯所為之陳述：
    1.本件原告並無自動請辭或合意終止之情事，而被告主張原告私下收取回扣，違
      反勞動基準法第十二條第一項第四款規定違反勞動契約，情節重大云云，惟此
      係被告片面誣陷之詞，原告否認之。被告公司雖提出訴外人丙○○之信函乙件
      以證上情，惟該信函為一私文書，其上並無原告簽名，足見該函件虛偽不實，
      而被告又無任何積極證據證明原告有何違反勞動契約且情節重大，即片面終止
      兩造僱傭契約，顯不足採。
    2.被告稱原告於遭解僱後未至他處工作，係故意怠於取得利益，依民法第四百八
      十七條但書規定，應得扣除報酬額云云，惟原告係因年紀已高不容易找到工作
      ，並非不願意尋找工作，非故意怠於取得利益，自不得扣除。
  (五)提出八十七年至九十一年薪資存摺乙份、勞工保險卡乙紙、工作調動公告乙紙、
    台中縣政府處理勞資爭議協調會議紀錄乙份、原告勞工保險投保資料表乙份（均
    為影本）為證，並聲請調查證據命被告公司提出原告在東莞大泰塑膠有限公司之
    出勤打卡資料、原告返台簽署之簽到紀錄及原告之薪資明細表等為證，並聲請傳
    訊證人丁○○。
二、被告方面：
  (一)查原告任職於被告，並經被告指派至大陸大泰廠擔任總務採購業務，惟於九十一
    年八月間被告公司接獲大陸客戶來函檢舉原告有收受回扣之情事，被告隨即約談
    原告尋求瞭解事情始末，詎料，原告當時極為氣憤並表示不再至公司上班，此觀
    原告於九十年九月十三日委託陳賜良律師所寄發之律師函附件可知，原告自承「
    當時我非常生氣便說如果你們如此不信任我，那麼我在此作還有什麼意義，於是
    董事長甲○○便接口說不然你就做到今天好了」，且於九十年十一月十二日庭訊
    時，原告亦謂：「我當天是對他據理力爭，如果是這樣的話，你都不相信我，你
    還會有什麼工作願意讓我作」等語，顯係原告主動先發出終止兩造僱傭關係之意
    思表示，是原告與被告間之僱傭契約已因原告自行終止而消滅，退步言，兩造至
    少亦應有合意終止僱傭契約之意思表示。
  (二)另查原告前受被告委任處理被告大泰廠之通風工程，詎料，原告竟私下向承包商
    丙○○強索回扣人民幣八百元，嗣原告復利用被告大泰廠改風閥之機會，於九十
    一年八月十八日再次向承包商丙○○索取回扣人民幣三百元，此等行為引發承包
    商丙○○極度不滿，故丙○○即發函予被告檢舉原告強索回扣之情事，被告至此
    始知原告竟利用職務之便，意圖牟取不法利益，顯已嚴重違反雙方之勞動契約，
    是退步言，被告公司亦得依勞動基準法第十二條第一項第四款規定予以解雇。
  (三)又原告返台休假並無加班情事，僅是在返台休假第一天與最後一天回公司報告相
    關事項，上開情事，於員工到職時均已告知，並業據證人丁○○證稱屬實，原告
    自無從請求返台休假上班之加倍工資。
  (四)原告之平均工資應僅為三萬二千元，至於差旅等駐外津貼，依據勞基法施行細則
    第十條第九款規定，並非經常性給與，原告主張平均薪資應加計駐外津貼而為七
    萬一千三百二十一元並不可採。再原告於遭解僱後未至他處工作，而原告尚年輕
    ，遭解僱至今已年餘，仍未有任何工作，顯與常情不合，係故意怠於取得利益，
    依民法第四百八十七條但書規定，被告得主張於報酬額內扣除之。
  (五)提出丙○○之舉發文及其居民身份證各乙紙、預借現金金額明細表乙份、原告薪
    資明細表乙份、原告返台休假紀錄暨每月款項給付明細乙紙、原告所發之律師函
    及其附件乙份、被告公司國外出差管理規定乙份、台中縣政府處理勞資爭議協調
    會議紀錄乙份（均為影本）為證，並聲請函查勞工保險局台中市辦事處檢送原告
    現在之勞工保險所屬投保單位、中央健保局台中分局檢送原告現在之全民健康保
    險所屬之投保單位。
參、兩造不爭執之事實：
一、原告任職期間為八十七年九月二十五日起至九十一年八月二十七日止。
二、原告返台休假期間回公司報到共二十二次，每次休假簽到二次（回台第一天及最
    後一天）。
三、原告的每月平均薪資，若加計駐外津貼為七萬一千三百二十一元，若不加計則為
    三萬二千元。
肆、得心證之理由：
一、本件兩造爭執要點在於：（參見本院九十三年四月一日爭點整理筆錄）
  (一)本件原告係自行辭職或經被告同意合意終止？或是遭被告解僱？
  (二)若為解僱，被告之解僱是否合法？
  (三)原告之駐外津貼，應否列入原告請求之薪資請求計算？
  (四)原告請求非法解僱期間之薪資計八十四萬零九百五十一元及自九十二年九月份起
    至原告恢復工作時止，按月於每月十日給付原告工資七萬一千三百二十一元，是
    否有理由？
  (五)原告請求返台休假期間上班之加倍工資十萬四千五百八十八元，是否有理由？
二、茲就兩造上開爭點，分別審究如次：
  (一)被告主張原告經被告指派至大陸大泰廠擔任總務採購業務，惟於九十一年八月間
    被告接獲大陸客戶來函檢舉原告有收受回扣之情事，被告隨即約談原告尋求瞭解
    事情始末，詎料，原告當時極為氣憤並表示不再至公司上班，此觀原告於九十年
    九月十三日委託陳賜良律師所寄發之律師函附件可知，原告自承「當時我非常生
    氣便說如果你們如此不信任我，那麼我在此作還有什麼意義，於是董事長甲○○
    便接口說不然你就做到今天好了」，且於九十年十一月十二日庭訊時，原告亦謂
    ：「我當天是對他據理力爭，如果是這樣的話，你都不相信我，你還會有什麼工
    作願意讓我作」等語，故認本件顯係原告主動先發出終止兩造僱傭關係之意思表
    示，原告與被告公司間之僱傭契約已因原告自行終止而消滅，退步言，至少亦應
    有合意終止僱傭契約之意思表示等語。原告並不否認上開爭執之過程事實，惟否
    認此係其自行辭職或兩造有合意終止勞動契約之意思表示。查，從被告主張之上
    開爭執過程以觀，原告係於遭被告因接獲大陸客戶來函檢舉原告有收受回扣之情
    事而約談原告之際，感到委屈氣憤而向被告表示「如果你們如此不信任我，那麼
    我在此作還有什麼意義」，「如果是這樣的話，你都不相信我，你還會有什麼工
    作願意讓我作」等語，然從此等話語觀之，原告乃為表示自己之清白並對被告據
    理力爭所為，其真意自不得認係原告有自行請辭之意思表示；雖被告董事長亦回
    應那麼你就做到今天好了等語，然解釋兩造之真意，亦不得認為兩造有合意終止
    契約之意思表示，故本件尚難認以被告之上開主張認係原告自行辭職或係兩造合
    意終止勞動契約。
  (二)被告又主張原告前受被告委任處理被告大泰廠之通風工程，詎料，原告竟私下向
    承包商丙○○強索回扣人民幣八百元，嗣原告復利用被告大泰廠改風閥之機會，
    於九十一年八月十八日再次向承包商丙○○索取回扣人民幣三百元，此等行為引
    發承包商丙○○極度不滿，故丙○○即發函予被告公司檢舉原告強索回扣之情事
    ，被告公司至此始知原告竟利用職務之便，意圖牟取不法利益，顯已嚴重違反雙
    方之勞動契約，故被告亦得依勞動基準法第十二條第一項第四款規定予以解雇云
    云，並提出丙○○之舉發函及其居民身份證各乙紙以為證（見本院卷第三十八、
    三十九頁）。查，上開情事業為原告所否認，而按「私文書應由舉證人證其真正
    。但他造於其真正無爭執者，不在此限」、「私文書經本人或其代理人簽名、蓋
    章或按指印或有法院或公證人之認證者，推定為真正。」，民事訴訟法第三百五
    十七條、第三百五十八條第一項定有明文，被告雖提出訴外人丙○○之信函乙件
    以證上情，惟該信函性質上為私文書，並不符合上開民事訴訟法第三百五十八條
    第一項之規定，且原告否認其真正，被告又無法舉證證明其為真實，故該舉發函
    之內容自難信為真實。除此之外，被告又無其他任何積極證據以證明原告有何違
    反勞動契約且情節重大之情事，則被告主張其得依勞動基準法第十二條第一項第
    四款規定合法解雇原告云云，自無足取。
  (三)綜上所述，被告之片面終止兩造間勞動契約，並不合法，而兩造間又無其他終止
    事由存在，則兩造間之僱傭契約既未經合法終止，本件僱傭契約仍繼續存在，應
    無疑義。從而，原告主張其有提出勞務之意思，被告發佈離職公告，並令警衛不
    得讓原告進入公司給付勞務，乃被告拒絕受領勞務，是原告得依民法第四百八十
    七條規定按月請求被告公司給付薪資等語，自屬有據。又本件原告之月平均薪資
    若加計駐外津貼為七萬一千三百二十一元，若不加計則為三萬二千元，為兩造所
    不爭執，查本件原告為被告派駐被告所屬大陸廠區之人員，為兩造所不爭執，且
    依被告所提之原告每月款項給付明細（見本院卷第六十五頁）及被告之國外出差
    管理規定（見本院卷第一百六十頁）可以得知，被告所給付派駐外地人員之駐外
    津貼每日一千五百元，應係經常性給與，而為駐外人員勞務對價之一部分，於計
    算資遣費、退休金時，應列為平均薪資之計算，應無疑義（行政院勞工委員會八
    十二年十一月二十二日台（八二）勞動二字第六九○二八號函參照）。惟本件原
    告係主張請求非法解僱期間之薪資，實際上，原告並未具體提出勞務，僅是因法
    律規定之保護而得請求薪資，再參酌被告之駐外津貼高達每日一千五百元，且其
    性質乃為補貼駐外人員因異地工作離家生活不便之辛勞，與資遣費、退休金之計
    算乃因有實際提出勞務故應列入計算之情形迥不相同，本院認為於本件情形，原
    告既未實際提出勞務，亦未因實際在外地工作而增加生活上之不便等情，其得請
    求之薪資，自不得加計駐外津貼，故原告得請求之薪資應為每月三萬二千元。
  (四)依上開基礎計算，原告請求自九十一年九月份自九十二年八月份止計十二個月之
    薪資計三十六萬九千零九十九元，洵屬有據（計算式為每月三萬二千元＊十二個
    月＝三十八萬四千元，扣除原告自承被告已給付之一萬四千九百零一元，計為三
    十六萬九千零九十九元）。未按履行期未到期前，債務人有到期不履行之虞，債
    權人得提起將來給付之訴，民事訴訟法第二百四十六條定有明文。又所謂將來給
    付之訴，法院應為附期限之裁判。本件兩造間之僱傭關係繼續存在，如同前述，
    則原告除請求上開非法解僱期間之薪資外，並請求自九十二年九月份起至原告恢
    復工作時止，按月於每月十日起給付原告薪資三萬二千元，亦屬有據。至於被告
    另辯稱原告於遭解僱後未至他處工作，係故意怠於取得利益，依民法第四百八十
    七條但書規定，應得扣除報酬額云云，惟原告自遭被告非法解僱後，並未至其他
    工作單位工作，此有本院依被告聲請之勞工保險局及中央健康保險局中區分局回
    函一份在卷可稽（見本院卷第一六七、一六九頁），且為兩造所不爭執，查原告
    係四十六年八月八日出生，原告就此陳稱其遭被告解僱後，因年紀已高不容易找
    到工作，並非不願意尋找工作，非故意怠於取得利益等語，尚與常情無違，且原
    告既主張願繼續在被告公司服勞務，則其未至其他工作單位工作，亦合情理，故
    此部分被告主張原告係故意怠於取得利益，得自報酬額中扣除每月基本工資云云
    ，自無足採。
  (四)原告又主張雇主經徵得勞工同意於休假日工作者，工資應加倍發給，勞基法第三
    十九條定有明文，原告自八十七年任職起迄今每次返台休假，被告均強迫原告返
    台第一天及最後一天須至公司上班二日，計二十二次共四十四日，是被告應給付
    原告返台休假期間上班之加倍工資，共四十四日之薪資計十萬四千五百八十八元
    云云。經查，按勞基法第三十六條所定之例假、第三十七條所定之休假及第三十
    八條所定之特別休假，工資應由雇主照給。雇主經徵得勞工同意於休假日工作者
    ，工資應加倍發給。因季節性關係有趕工必要，經勞工或工會同意照常工作者，
    亦同。勞基法第三十九條定有明文。本件關於原告請求返台休假期間上班之加倍
    工資部分，本院命原告陳明其請求權依據所在，原告陳稱：關於請求返台休假期
    間上班之加倍工資，是類推勞基法第三十九條之規定，原告僅請求單倍工資，返
    台的假，嚴格來講不屬於勞基法第三十九條所列的假，至於勞基法第三十九條所
    規定的假，被告都有給予原告等語（見本院九十三年五月七日審理筆錄）。則原
    告所主張者乃被告除勞基法第三十九條所規定之假別以外，因被告為體諒駐外人
    員之辛勞所給予之返台休假，性質上屬被告之恩惠性福利給與，且原告於返台休
    假期間之第一天及最後一天須至被告公司報到上班，為兩造間關於返台休假之約
    定事項之一，此經證人丁○○於九十二年八月十二日到庭證述明確，則本件之返
    台休假與勞基法第三十九條規定之例休假迥不相同，自無類推適用之餘地，從而
    ，原告據以主張請求返台休假期間上班之加倍工資，共四十四日之薪資計十萬四
    千五百八十八元，要屬無據。
五、綜上所述，本件被告抗辯兩造間之僱傭契約業經合法終止云云，並不足採，應以
    原告主張兩造間之僱傭契約仍繼續存在為可信，從而，原告本於僱傭契約之法律
    關係請求被告給付自九十一年九月份自九十二年八月份止計十二個月之薪資計三
    十六萬九千零九十九元及自九十二年八月十一日起至清償日止（九十二年八月份
    之薪資，應於九十二年八月十日給付，遲延利息應自翌日即九十二年八月十一日
    起算），按年息百分之五計算之利息，以及自九十二年九月份起至同意原告恢復
    工作時止，按月於每月十日給付原告薪資三萬二千元，均屬有據，為有理由，應
    予淮許。逾此部分之請求為無理由，應予駁回。
六、兩造均陳明願供擔保，請准宣告假執行或免為假執行，經核就原告勝訴部分所命
    被告應給付原告之金額為未逾新臺幣五十萬元之判決，爰依職權宣告假執行，並
    酌定相當擔保金額准被告提供擔保免為假執行。又就將來給付之訴之假執行之聲
    請部分，因財產權之將來給付訴訟，在判決時履行期固未屆至，惟在判決確定前
    ，仍有屆清償期之可能或有部分屆清償期，不能謂無宣告假執行之實益，故仍應
    宣告假執行，併予敘明。至原告其餘假執行之聲請，因訴之駁回而失所依據，應
    予駁回。
七、本案事證已臻明確，兩造其餘主張陳述及所提之證據，均毋庸再予審酌，附此敘
    明。
八、訴訟費用負擔之依據：民事訴訟法第七十九條。
中　　　華　　　民　　　國　　九十三　　年　　　六　　　月　　　七　　　日
                                        臺灣臺中地方法院民事第三庭
~B審判長法　官　張瑞蘭
~B　　　法　官　李悌愷
~B　　　法　官　洪堯讚
右為正本係照原本作成
如對本判決上訴，須於判決送達後廿日內向本院提出上訴狀
中　　　華　　　民　　　國　　九十三　　年　　　六　　　月　　　七　　　日
~B法院書記官　吳淑願
